【裁判字號】    97,易,475
【裁判日期】    971119
【裁判案由】    侵占
【裁判全文】
臺灣嘉義地方法院刑事判決               97年度易字第475號
公  訴  人  臺灣嘉義地方法院檢察署檢察官
被      告  甲○○
上列被告因侵占等案件，經檢察官提起公訴（97年度偵字第5311
號、第5312號、97年度偵緝字第308號、第309號）、追加起訴（
97年度偵字第5695號），及移送併案審理（97年度偵字第5655號
），本院合議庭裁定由受命法官獨任行簡式審判程序，判決如下
：
    主  文
甲○○連續犯侵占罪，累犯，處有期徒刑拾月。又犯侵占罪，累
犯，處有期徒刑伍月。又犯侵占罪，累犯，處有期徒刑伍月。應
執行有期徒刑壹年伍月。
    犯 罪 事 實
一、甲○○前因詐欺、懲治盜匪條例等案件，經臺灣彰化地方法
    院以78年度訴字第44號等判決，各判處有期徒刑8月、9年6
    月確定，並裁定應執行有期徒刑9年10月確定，於民國83年7
    月30日假釋，於假釋期間，又因詐欺案件，經臺灣士林地方
    法院以84年度易字第183號判決，判處有期徒刑3年確定，而
    與上揭撤銷假釋之殘刑接續執行，於87年10月3日假釋出獄
    ，再於假釋期間，因竊盜、侵占等案件，分別經本院、臺灣
    士林地方法院以88年度易字第1432號、89年度易字第261號
    判決，各判處有期徒刑2月、3月確定，並裁定應執行有期徒
    刑4月確定，而與上揭撤銷假釋之殘刑接續執行，於92年11
    月27日執行完畢。另因侵占案件，經臺灣新竹地方法院以93
    年度易字第452號判處有期徒刑5月確定，於95年6月4日執行
    完畢。猶不知悔改，意圖為自己不法之所有，就如附表編號
    1-3所示之犯行，基於侵占之概括犯意，就如附表編號4、5
    所示之犯行，則各基於侵占之犯意，於如附表所示之時間、
    地點，承租如附表所示之機車，於租賃期間屆至後，以如附
    表所示之方式予以侵占入己。
二、案經乙○○、己○○分別訴由宜蘭縣警察局宜蘭分局、羅東
    分局報請臺灣宜蘭地方法院檢察署呈請臺灣高等法院檢察署
    令轉；丙○○、丁○○分別訴由臺灣桃園地方法院檢察署、
    臺灣臺東地方法院檢察署呈請臺灣高等法院檢察署令轉臺灣
    新竹地方法院檢察署，該署再呈請臺灣高等法院檢察署令轉
    ；戊○○訴由臺灣屏東地方法院檢察署呈請臺灣高等法院檢
    察署令轉臺灣嘉義地方法院檢察署檢察官偵查起訴、追加起
    訴及移送併案審理，經本院合議庭裁定由受命法官獨任行簡
    式審判程序。
    理  由
一、按於第1審辯論終結前，得就與本案相牽連之犯罪或本罪之
    誣告罪，追加起訴。追加起訴，得於審判期日以言詞為之，
    刑事訴訟法第265條定有明文。查被告甲○○如附表編號4所
    示之犯行，與如附表編號1-3所示之犯行，及如附表編號5所
    示之犯行，為刑事訴訟法第7條第1款所規定1人犯數罪之相
    牽連案件，並經檢察官於本院97年11月5日審理時，當庭以
    言詞追加起訴（見本院卷第146頁），本院應併予審理。
二、訊據被告對於上揭犯罪事實，於本院準備程序時及審理時均
    坦承不諱（見本院卷第138、151-154頁），並有下列證據可
    佐，足認被告確有侵占之犯行。
  (一)如附表編號1所示之犯罪事實，業經證人乙○○於警詢及偵
    查時證述屬實（見警蘭偵字第0940021103號卷第1-3頁、97
    年度偵緝字第170號卷第39-41頁），且有機車租賃約定書、
    協議書各1份等附卷可憑（見警蘭偵字第0940021103號卷第7
    頁、97年度偵緝字第170號卷第42頁）。
  (二)如附表編號2所示之犯罪事實，並據證人丙○○於檢察事務
    官詢問時證述明確（見94年度交查字第706號卷第11-12、19
    頁），復有短期租車契約書、本票影本、存證信函、營利事
    業登記證、機車行照、國民身分證影本各1份等在卷可參（
    見94年度交查字第706號卷第5-7頁）。
  (三)如附表編號3所示之犯罪事實，已據證人丁○○於偵查時結
    證綦詳（見95年度偵字第214號卷第24-25頁），另有存證信
    函2份、機車租賃契約書、被告信件各1份、機車照片8張等
    附卷足考（見94年度發查字第530號卷第5-7頁、95年度偵字
    第214號卷第27-28頁）。
  (四)如附表編號4所示之犯罪事實，並經證人戊○○於檢察事務
    官詢問及檢察官訊問時證述屬實（見95年度他字第1454號卷
    第15頁、97年度偵緝字第233號卷第32-33頁），復有駕駛執
    照、本票、租用機車切結書、存證信函、機車行照、汽機車
    過戶登記書、機器腳踏車新領牌照登記書、營利事業登記證
    各1份等在卷足考（見95年度他字第1454號卷第4-7、17-19
    頁）。
  (五)如附表編號5所示之犯罪事實，業據證人己○○於警詢及偵
    查時證述明確（見警羅字0000000000號卷第1-2頁、96年度
    他字第393號卷第3頁、97年度偵緝字第171號卷第34-35頁）
    ，且據證人即己○○之夫林茂雄於偵查時結證綦詳（見97年
    度偵緝字第171號卷第40-41頁），並有租用機車切結合約書
    、本票、機器腳踏車新領牌登記書、營利事業登記證、名片
    、損害說明書各1份等附卷足憑（見警羅字0000000000號卷
    卷第3-4頁、96年度他字第393號卷第7頁、97年度偵緝字第
    171號卷第42頁）。
  (六)綜上所述，足認被告之自白與事實相符，本件事證明確，被
    告之犯行均堪予認定。
二、刑法修正之適用：查被告於如附表編號1-4所示之行為後，
    刑法於94年1月7日修正，同年2月2日公布，自95年7月1日施
    行，刪除第56條連續犯、修正第33條第5款關於法定刑有罰
    金刑之罪、第47條累犯、第51條第5款定應執行之刑之規定
    ：
  (一)本件被告如附表編號1-3所示之犯行，因行為後新法業已刪
    除連續犯之規定，此刪除雖非犯罪構成要件之變更，但顯已
    影響行為人刑罰之法律效果，自屬法律有變更，依新法第2
    條第1項前段規定，比較新、舊法結果，仍應適用較有利於
    被告之行為時法律即舊法論以連續犯。
  (二)修正後刑法第33條第5款規定「罰金：新臺幣1千元以上，以
    百元計算之」，與修正前刑法第33條第5款規定「罰金：（
    銀元）1元以上」不同。比較新舊法結果，以修正前即行為
    時法較有利於被告，故依刑法第2條第1項前段規定，本件法
    定罰金刑部分，自應適用行為時之法律即修正前刑法第33條
    第5款規定決定其罰金部分之法定刑。
  (三)被告受有期徒刑之執行完畢，於5年內故意再犯有期徒刑以
    上之罪，無論依修正前刑法第47條或修正後第47條第1項之
    規定均構成累犯，即無有利或不利之情形，於刑法修正施行
    後法院為裁判時，無庸為新、舊法之比較（最高法院97年第
    1次刑事庭會議參照）。本件被告於受有期徒刑之執行完畢
    後，5年以內故意再犯本件有期徒刑以上之罪，自應依修正
    後刑法第47條第1項規定論以累犯，並加重其刑。
  (四)比較刑法第51條第5款修正前後之規定，新法施行後，因新
    法修正後提高合併應執行之最高度刑期，較舊法規定，對行
    為人更為不利，雖非關於罪刑之變更，惟定執行刑為科刑事
    項，影響及行為人刑罰之法律效果，屬刑法第2條第1項之法
    律變更，新法第51條第5款對行為人不利，應依新法第2條第
    1項，適用最有利於行為人之法律，即行為時之舊法；裁判
    確定前犯數罪，其中1罪在新法施行前者，亦同（最高法院
    95年第8次刑事庭會議參照）。本件被告應依刑法第2條第1
    項前段之規定，依修正前刑法第51條第5款定其應執行之刑
    。
  (五)按有罪之判決，關於主刑、從刑或刑之加重、減輕、免除及
    保安處分等事項所適用之法律，除別有規定外，應本於統一
    性及整體性原則一體適用，不能與主刑所適用之法律任意割
    裂，故於比較新舊法適用時，應就「罪刑」有關之共犯、未
    遂犯、想像競合犯、牽連犯、連續犯、結合犯，以及累犯加
    重、自首減輕暨其他法定加減原因（如身分加減）與加減例
    等一切情形，綜其全部「罪刑」之結果而為比較（最高法院
    95年度第8次刑事庭會議參照），而一體適用最有利於被告
    之法律。查被告如附表編號1-4所示之犯行，除累犯部分無
    庸為新、舊法之比較外，關於連續犯、法定刑有罰金刑及定
    應執行刑部分，以修正前刑法規定對被告最有利，應一體適
    用舊法，不得違法割裂適用。
三、論罪科刑部分：
  (一)核被告所為，均係犯刑法第335條第1項之侵占罪。被告如附
    表編號1-3所示之前後多次犯行，時間緊接，犯罪構成要件
    相同，顯係基於概括犯意反覆為之，為連續犯，應論以侵占
    罪1罪，並加重其刑。至被告如附表編號4所示之犯行，與如
    附表編號3所示之犯行，犯罪時間相距7月有餘，且被告於94
    年12月6日另案入監執行，所犯如附表編號1-3所示之犯行，
    其侵占犯意及行為已因被告在監執行而中斷，是被告於95年
    6月4日另案執行完畢後，所犯如附表編號4所示之犯行，與
    如附表編號1-3所示之犯行，並無連續犯之裁判上1罪關係。
    被告所犯連續侵占罪1罪，及侵占罪2罪（如附表編號4、5所
    示之犯行），犯意各別，行為互殊，應予分論併罰。被告前
    因詐欺、懲治盜匪條例等案件，經臺灣彰化地方法院以78年
    度訴字第44號等判決，各判處有期徒刑8月、9年6月確定，
    並裁定應執行有期徒刑9年10月確定，於83年7月30日假釋，
    於假釋期間，又因詐欺案件，經臺灣士林地方法院以84年度
    易字第183號判決，判處有期徒刑3年確定，而與上揭撤銷假
    釋之殘刑接續執行，於87年10月3日假釋出獄，再於假釋期
    間，因竊盜、侵占等案件，分別經本院、臺灣士林地方法院
    以88年度易字第1432號、89年度易字第261號判決，各判處
    有期徒刑2月、3月確定，並裁定應執行有期徒刑4月確定，
    而與上揭撤銷假釋之殘刑接續執行，於92年11月27日執行完
    畢。另因侵占案件，經臺灣新竹地方法院以93年度易字第
    452號判處有期徒刑5月確定，於95年6月4日執行完畢，此有
    臺灣高等法院被告前案紀錄表1份在卷可參，其受徒刑之執
    行完畢後，5年以內故意再犯本件有期徒刑以上之罪，均為
    累犯，各應依刑法第47條第1項規定加重其刑，並就所犯連
    續侵占罪遞加重其刑。雖檢察官未就被告如附表編號1所示
    之犯行提起公訴，惟此部分與起訴並經本院判決有罪之如附
    表編號2-3所示之犯行，有連續犯之裁判上1罪關係，為起訴
    效力所及，並經檢察官移送併案審理，本院自得併予審理。
  (二)爰審酌被告國小肄業之智識程度，為供代步之犯罪動機，不
    思正途獲取財物，行為之手段平和，侵占之機車價值，告訴
    人等所受之損害，及被告坦承犯行之犯後態度良好，惟尚未
    與告訴人等達成和解等一切情狀，各量處如主文所示之刑，
    及定其應執行之刑，以示懲儆。按中華民國96年罪犯減刑條
    例第5條規定：「本條例施行前，經通緝而未於中華民國96
    年12月31日以前自動歸案接受偵查、審判或執行者，不得依
    本條例減刑。」查中華民國96年罪犯減刑條例於96年7月4日
    公布，並自96年7月16日施行，本件被告犯罪之時間係在96
    年4月24日以前，然被告係於96年7月16日前通緝，並於97年
    6月22日經通緝到案，有臺灣高等法院通緝記錄表、通緝案
    件報告書各1份附卷可憑（見本院卷第34頁、97年度偵緝字
    第170號卷第1頁），是被告在該條例施行前通緝，而未於96
    年12月31日以前自動歸案接受審判，依上揭條例第5條規定
    即不得減刑，應併敘明。
據上論斷，應依刑事訴訟法第273條之1第1項、第299條第1項前
段，刑法第2條第1項前段、第56條（修正前）、第335條第1項、
、第47條第1項、第51條第5款（修正前），刑法施行法第1條之1
第1項、第2項前段，判決如主文。
本案經檢察官陳昱奉到庭執行職務。
中    華    民    國    97    年    11    月    19    日
                  刑事第二庭    法  官  卓春慧
以上正本證明與原本無異。
如不服本判決應於收受判決後10日內向本院提出上訴書狀，並應
敘述具體理由；其未敘述上訴理由者，應於上訴期間屆滿後20日
內向本院補提理由書（均須按他造當事人之人數附繕本）「切勿
逕送上級法院」。告訴人或被害人如對於本判決不服者，應具備
理由請求檢察官上訴，其上訴期間之計算係以檢察官收受判決正
本之日期為準。
中    華    民    國    97    年    11    月    19    日
                                書記官  李玫娜
附錄本案論罪科刑法條全文：
刑法第335條第1項：
意圖為自己或第三人不法之所有，而侵占自己持有他人之物者，
處5年以下有期徒刑、拘役或科或併科1千元以下罰金。
附表：
┌──┬────────┬────────┬────────┐
│編號│租賃之時間、地點│租賃之機車、期間│ 侵占之行為方式 │
│    │                │及金額          │                │
├──┼────────┼────────┼────────┤
│1   │於94年9月14日上 │租用車牌號碼NP9-│於租賃期間屆至後│
│    │午10時許，至宜蘭│027號重型機車， │，並未依約將所租│
│    │縣宜興路1段237號│租賃期間自94年9 │用之機車返還，亦│
│    │，乙○○所經營之│月14日上午10時起│未續付租金，而將│
│    │「宜大機車精品店│，至同日下午3時 │該車變易持有為所│
│    │」              │止，共計5小時， │有予以侵占，供己│
│    │                │租金新臺幣（下同│代步使用，經林承│
│    │                │）200元         │義多次聯繫要求還│
│    │                │                │車，均置之不理。│
│    │                │                │嗣於94年10月3日 │
│    │                │                │，經他人通知該車│
│    │                │                │下落後，乙○○才│
│    │                │                │以5,000元之代價 │
│    │                │                │，在彰化火車站取│
│    │                │                │回              │
├──┼────────┼────────┼────────┤
│2   │於94年9月23日下 │租用車牌號碼K9N-│以上揭同一方式予│
│    │午4時54分許，至 │320號重型機車， │以侵占，供己代步│
│    │桃園縣中壢市元化│租賃期間自94年9 │使用，經丙○○多│
│    │路2之30號1樓，林│月23日下午4時58 │次聯繫要求還車，│
│    │獻富所經營之「新│分起，至同年9月 │並寄發存證信函，│
│    │新機車租賃行」  │24日下午4時58分 │均置之不理      │
│    │                │止，共計1日，租 │                │
│    │                │金700元         │                │
├──┼────────┼────────┼────────┤
│3   │於94年11月10日下│租用車牌號碼J2U-│以上揭同一方式予│
│    │午5時23分許，至 │259號重型機車， │以侵占，供己代步│
│    │臺東市○○路152 │租賃期間自94年11│使用，經丁○○多│
│    │巷7號，丁○○所 │月10日下午5時23 │次聯繫要求還車，│
│    │經營之「捷陞租賃│分起，至同年11月│並寄發存證信函，│
│    │行」            │11日下午5時23分 │甲○○先佯稱要延│
│    │                │止，共計1日，租 │長租期，其後即置│
│    │                │金400元         │之不理，而於94年│
│    │                │                │12月9日，通知曹 │
│    │                │                │淳蓁該車放置在員│
│    │                │                │林火車站前，曹淳│
│    │                │                │蓁自行聯繫後，自│
│    │                │                │放置地點取回    │
├──┼────────┼────────┼────────┤
│4   │於95年6月28日上 │租用車牌號碼M7J-│以上揭同一方式予│
│    │午9時10分許，至 │212號重型機車， │以侵占，供己代步│
│    │屏東市○○路78-1│租賃期間自95年6 │使用，經戊○○多│
│    │號，戊○○所經營│月28日上午9時10 │次聯繫要求還車，│
│    │之「昇興機車出租│分起，至同年6月 │並寄發存證信函，│
│    │行」            │30日上午9時10分 │均置之不理，並於│
│    │                │止，共計2日，租 │95年8月某日，將 │
│    │                │金每日500元     │該車出售予址設嘉│
│    │                │                │義縣鹿草鄉後堀村│
│    │                │                │47號陳家慶所經營│
│    │                │                │之「新榮發機車行│
│    │                │                │」，經林家慶發現│
│    │                │                │報警，於95年8月 │
│    │                │                │28日，經員警通知│
│    │                │                │戊○○領回      │
├──┼────────┼────────┼────────┤
│5   │於95年9月14日晚 │租用車牌號碼LT3-│以上揭同一方式予│
│    │上7時25分許，至 │673號重型機車， │以侵占，供己代步│
│    │宜蘭縣羅東鎮站前│租賃期間自95年9 │使用，經己○○之│
│    │北路1號，己○○ │月14日晚上7時25 │夫林茂雄多次聯繫│
│    │所經營之「金城租│分起，至同年9月 │要求還車，均置之│
│    │車行」          │15日晚上7時25分 │不理。嗣於97年5 │
│    │                │止，共計1日，租 │月29日，在新竹縣│
│    │                │金350元         │竹北市新功工業區│
│    │                │                │，員警執行巡邏勤│
│    │                │                │務時，見該車遭棄│
│    │                │                │置於該處，且未懸│
│    │                │                │掛牌照，經核對查│
│    │                │                │詢引擎號碼確認後│
│    │                │                │，通知林茂雄，並│
│    │                │                │於97年6月1日領回│
└──┴────────┴────────┴────────┘


司法院資訊處製作；財團法人民間司法改革基金會備份。
